【裁判字號】    95,交聲,110
【裁判日期】    950612
【裁判案由】    聲明異議
【裁判全文】
臺灣高雄地方法院交通事件裁定         95年度交聲字第110號
原處分機關  交通部公路總局高雄區監理所
異  議  人
即受處分人  甲○○○
上列受處分人因違反道路交通管理處罰條例案件，對於交通部公
路總局高雄區監理所民國95年1 月25日所為之處分（原處分：高
監自字第裁80-B00000000號），聲明異議，本院裁定如下：
    主      文
原處分撤銷。
甲○○○汽車所有人，在多車道不依規定駕車，處罰鍰新臺幣玖
佰元，並記違規點數壹點。
    理      由
一、本件異議意旨略以：異議人甲○○○所有之車號J4-2970 號
    自小客車於案發時係因剛加油完畢駛進道路，發現車子溫度
    過高，要找附近汽車水箱行停車修理，所以行駛慢車道準備
    路邊停車，爰聲明異議等語。
二、按汽車駕駛人，在多車道不依規定駕車者，處新臺幣（下同
    ）600 元以上1800元以下罰鍰。汽車駕駛人有違反道路交通
    管理處罰條例第45條情形者，除依原條款處罰鍰外，並記違
    規點數1 點。又汽車駕駛人之其他違規行為經以科學儀器取
    得證據資料，當場不能或不宜攔截製單舉發者，得對汽車所
    有人逕行舉發處罰。道路交通管理處罰條例第45條第4 款、
    第63條第1 項第1 款、第7 條之2 第1 項第6 款分別定有明
    文。再按4 輪以上汽車在劃有快慢車道分隔線之道路行駛，
    除起步、準備停車、臨時停車或轉彎外，不得行駛慢車道，
    道路交通安全規則第95條第2 項亦有明文。
三、經查，本件異議人即受處分人甲○○○所有之車號J4-2970
    號自小客車，於民國94年11月17日16時15分許沿高雄市○○
    ○路（該路段劃有快慢車道分隔線）行駛時，因於慢車道直
    行，被拍照後經警逕行舉發等事實，為異議人所不否認，並
    有舉發照片2 張附卷可稽，堪認屬實。至異議人固主張當時
    該自小客車因溫度過高，要找附近汽車水箱行停車修理，所
    以行駛慢車道準備路邊停車云云，並以其夫施文傑為證人，
    惟異議人收受前開逕行舉發之舉發違反道路交通管理事件通
    知單（高市警交字第B00000000 號）後，曾於94年12月12日
    由施文傑代為向民意代表提出陳情，轉由交通部公路總局高
    雄區監理所處理，陳情之理由載明「因塞車而改道行駛，不
    知情跟隨行駛」等語，有交通違規陳述單及查詢單1 紙在卷
    可考，嗣高雄市政府警察局交通警察大隊函覆施文傑，說明
    車號J4-2970 號自小客車並無道路交通安全規則第95條第2
    項例外規定之情形，行駛慢車道仍應予以舉發後，異議人始
    改稱是因為車子溫度過高，要找汽車水箱行停車修理，所以
    行駛慢車道準備路邊停車云云，此亦有高雄市政府警察局交
    通警察大隊95年1 月13日高市警交三字第0940025679號函、
    違反道路交通管理事件陳述單各1 紙附卷足佐，此外，參以
    前開自小客車於上開時、地直行三多二路慢車道時，既未緊
    靠路邊行駛（該車右方尚有多輛機車行駛中），亦未顯示右
    轉方向燈，有舉發照片2 張在卷可憑，並無任何準備要路邊
    停車之舉動等情，堪認上開車輛係因塞車，為圖行車順暢始
    行駛於慢車道上，異議人所辯行駛慢車道是準備要路邊停車
    ，找汽車水箱行修理車子云云，係屬事後卸責之詞，不足採
    信。
四、綜上所述，上開自小客車確有違規行駛慢車道，違反道路交
    通管理處罰條例第45條第4 款規定之情形，且依卷附舉發照
    片所示，上開自小客車違規時，三多二路車流量大、交通繁
    忙，除該車外，尚有多輛汽車亦違規行駛於慢車道上，若警
    方此時將上開自小客車攔停當場舉發，極易造成交通阻塞，
    且亦難一併將其他違規車輛全部攔停舉發，是本件顯有當場
    不宜攔截製單舉發之情形，依道路交通管理處罰條例第7 條
    之2 第1 項第6 款規定，自得於採證後對汽車所有人即異議
    人逕行舉發處罰。原處分機關依道路交通管理處罰條例第45
    條第4 款之規定（違反道路交通管理事件裁決書舉發違反法
    條欄贅載「第1 項」），對異議人處罰鍰900 元，固非無見
    ，惟異議人既係違反該條規定，依同條例第63條第1 項第1
    款規定，除依原條款處罰鍰外，應記違規點數1 點，然本件
    原處分機關所為之違反道路交通管理事件裁決書上，未見裁
    處記違規點數1 點之情形，與法尚有不合，故異議人以無違
    規行為不應受罰為由聲明異議，雖無理由，然原處分機關之
    前開處分既有不當之處，本院自應撤銷原處分，並斟酌上開
    車輛違規行駛於慢車道，對其他依法得行駛於慢車道之車輛
    造成危險、不便，及參考違反道路交通管理事件統一裁罰基
    準表所定裁罰基準等情狀，依道路交通管理處罰條例第45條
    第4 款、第63條第1 項第1 款規定，諭知異議人如主文第2
    項所示之處罰，以期適法。
五、據上論斷，應依道路交通案件處理辦法第20條前段，裁定如
    主文。
中    華    民    國    95    年    6     月    12    日
                        交通法庭  法  官  楊筑婷
以上正本證明與原本無異。
如不服本裁定，應於收受送達後5 日內向本院提出抗告狀。
中    華    民    國    95    年    6     月    12    日
                                  書記官  林靜慧


司法院資訊處製作；財團法人民間司法改革基金會備份。
